【裁判字號】    98,聲判,34
【裁判日期】    980506
【裁判案由】    聲請交付審判
【裁判全文】
臺灣板橋地方法院刑事裁定              98年度聲判字第34號
聲  請  人  甲○○
代  理  人  許文哲律師
被      告  乙○○
上列聲請人因被告詐欺案件，不服臺灣高等法院檢察署98年度上
聲議字第2058號駁回再議之處分（原不起訴處分案號：臺灣板橋
地方法院檢察署98年度偵字第3581號），聲請交付審判，本院裁
定如下：
    主  文
聲請駁回。
    理  由
一、按聲請人不服上級法院檢察署檢察長或檢察總長認再議為無
    理由而駁回之處分者，得於接受處分書後10日內委任律師提
    出理由狀，向該管第一審法院聲請交付審判。法院認為交付
    審判之聲請不合法或無理由者，應駁回之，刑事訴訟法第25
    8 條之1 、第258 條之3 第2 項前段分別定有明文。查本件
    被告乙○○被訴詐欺案件，前經臺灣板橋地方法院檢察署檢
    察官偵查後，認被告犯罪嫌疑不足，於民國98年3 月9 日以
    98年度偵字第3581號為不起訴處分，嗣聲請人因不服前開不
    起訴處分，而聲請再議，經臺灣高等法院檢察署檢察長於98
    年4 月3 日以98年度上聲議字第2058號處分駁回其再議之聲
    請，其於法定期限內之98年4 月20日委任許文哲律師向本院
    聲請本件交付審判案件等情，業經本院審閱卷內資料無誤，
    核與前開聲請程序之相關規定無違，合先敘明。
二、本件聲請交付審判意旨詳如98年4 月20日刑事交付審判聲請
    狀及同年月27日刑事聲請交付審判補充理由狀所載（均如附
    件）。
三、按犯罪事實應依證據認定之，無證據不得認定犯罪事實，刑
    事訴訟法第154 條第2 項定有明文。再按事實之認定，應憑
    證據，如未能發現相當證據，或證據不足以證明，自不能以
    推測或擬制之方法，以為裁判基礎。又認定不利於被告之事
    實，需依積極證據，茍積極證據不足為不利於被告事實之認
    定時，即應為有利於被告之認定，更不必有何有利之證據，
    且交付審判係對於檢察官不起訴或緩起訴裁量權制衡之一種
    外部監督機制，法院僅就檢察官所為不起訴或緩起訴之處分
    是否正確加以審查，以防止檢察機關濫權，依此立法精神，
    法院就聲請交付審判案件之審查，所謂「得為必要之調查」
    ，其調查證據之範圍，就不利於被告之部分，自應以偵查中
    曾顯現之證據為限，不可就告訴人新提出之證據再為調查，
    亦不可蒐集偵查卷外之證據，否則將與刑事訴訟法第260 條
    之再行起訴規定混淆不清。經查：
（一）被告乙○○固坦承曾於97年5 月15日以信用卡預借現金及
      刷卡消費方式向聲請人甲○○借款共新臺幣（下同）154,
      400 元之情，而與聲請人於警詢及檢察官訊問時所為之證
      述相符，並有中國信託自動櫃員機交易明細表影本3 張及
      盈盈珠寶銀樓信用卡簽帳單影本2 紙等件附卷可稽，堪以
      認定為真實。惟被告堅決否認復於97年5 月25日向聲請人
      另借款18,000元乙事，經遍查卷內積極證據資料，此部分
      實僅有聲請人於警詢及檢察官訊問時之單一指訴可憑，未
      見有任何借據、轉帳明細等資金往來憑證可資佐證，自難
      以證明被告確有向聲請人借得18,000元之事實。從而，聲
      請交付審判意旨指稱被告事後仍以詐術誘使聲請人補足款
      項云云，已無從認定與事實相符。
（二）聲請人於警詢及檢察官訊問時，均一致陳明因與被告是國
      小同學，被告表示公司周轉不靈需現金，基於同學情誼才
      借她錢等語在案，可見聲請人願意借款154,400 元予被告
      ，並非出於被告施展何詐術所致，且聲請人已慮及被告當
      時亟需現金周轉之經濟情狀無訛，是聲請人既未提出被告
      借款當時實際上並無現金周轉需求，抑或被告嗣未將借得
      款項轉挹注於公司使用等證據資料供檢察官參酌調查，自
      難遽認被告借款當時有何詐欺取財之犯行。又聲請人雖爭
      執被告迄今藉故未曾還款，而認被告自始即有不法所有之
      意圖云云，惟按民事債務當事人間，若有未依債務本旨履
      行給付之情形，依一般社會經驗而言，原因非一，其因不
      可歸責之事由致無法給付，或因合法主張抗辯事由而拒絕
      給付，甚至債之關係成立後，始行惡意遲延給付，皆有可
      能，非必出於自始無意清償之詐欺犯罪一端，故本件在別
      無其他積極證據證明之情形下，本已無從僅以被告事後未
      償還款項之客觀狀態，即推定被告自始即有不法所有之意
      圖。況聲請人就被告自願於97年6 月4 日以本人名義先後
      簽發交付票面金額16萬元、9 萬元本票供作擔保之情亦不
      爭執，並於檢察官訊問時，尚陳明：97年6 月4 日晚上我
      約被告出來商談，她承認有欠我16萬元，但不承認之後的
      1 萬8 千元部分，後來我們決定以9 萬元和解，被告當天
      開給我的16萬元本票已經還給她等語在案，且有本票影本
      2 紙在卷可參，是若被告確有不法所有之意圖，其有何必
      要出面承認處理債務事宜？又倘非雙方當時確已就先前所
      有借款債務均已達成和解處理完畢，則聲請人焉有同意被
      告改以9 萬元本票換回16萬元本票之理甚明。
（三）至聲請交付審判狀內雖仍指稱被告於電話中否認曾向聲請
      人借款或主張已還款予聲請人云云，惟查卷附通聯譯文分
      別係於97年6 月5 日、同年月15日進行通話者，均已在前
      揭被告簽立本票承認擔保原先欠款之後，是被告前開所辯
      顯係於簽立本票後始起意為之者，皆難憑以回溯證明被告
      係早於借款之際即存有不法所有之意圖。再被告雖曾稱聲
      請人在催討債務過程中涉有不法舉動，惟被告所述案發時
      點既同係在向聲請人借款之後，復未向檢警正式提出告訴
      究辦，足見聲請人是否曾為上開行為與被告借款當時有無
      詐欺之意顯然無涉，則檢察機關就此未分案調查或敘明所
      得心證，亦難認有何違法不當之處。
四、綜上所述，本件依卷內證據資料所示，皆難以證明被告乙○
    ○所為構成刑法詐欺罪嫌，原偵查、再議機關依偵查所得證
    據，認定被告犯罪嫌疑不足，而先後為不起訴處分及再議駁
    回處分，業已詳述認定之理由，核無不合。聲請人猶執前詞
    ，指摘不起訴及駁回再議等處分為不當，聲請交付審判，非
    有理由，應予駁回。
據上論斷，應依刑事訴訟法第258 條之3 第2 項前段，裁定如主
文。
中    華    民    國    98    年    5     月    6     日
                刑事第十八庭  審判長法  官  曾 正 耀
                                    法  官  林 鈺 琅
                                    法  官  張 兆 光
上列正本證明與原本無異。
本裁定不得抗告。
                                    書記官  曹 秋 冬
中    華    民    國    98    年    5     月    7     日


司法院資訊處製作；財團法人民間司法改革基金會備份。
